【裁判字號】    92,上易,1746
【裁判日期】    921119
【裁判案由】    詐欺
【裁判全文】
臺灣高等法院臺中分院刑事判決          民國九十二年度上易字第一七四六號
    上  訴  人
    即  被  告  壬○○
右上訴人因詐欺案件，不服臺灣臺中地方法院中華民國九十二年七月二十四日第一審
判決（民國九十二年度易字第八一七號，起訴案號：臺灣臺中地方法院檢察署民國九
十一年度偵緝字第八五九號），提起上訴，本院判決如左：
    主  文
原判決撤銷。
壬○○連續意圖為自己不法之所有，以詐術使人將本人之物交付，處有期徒刑壹年。
    事  實
一、壬○○於民國（下同）八十九年十二月十日，向何笠箐、乙○○、癸○○、庚○○、己○○、辛○○（即陳文華）、戊○○（即林嘉芬）、甲○○（即王嘉陵）
    、子○○（即林欣頤）等人（下稱何笠箐等九人）召集民間互助會，每會新臺幣
    （下同）三萬元，採外標方式，連會首共二十一會，每月十日在其服務之台中市
    ○○路海派酒店開標，每三個月之廿五日併追加開標一次（即九十年三月廿五日
    、六月廿五日、九月廿五日及十二月廿五日）。詎壬○○因家中積欠他人債務，
    極需用錢，竟基於意圖為自己不法所有之概括犯意，連續：（一）於九十年一月
    間即第二會時，向乙○○佯稱：已取得子○○（即林欣頤）或蕭互玲之同意，將
    其活會讓與乙○○，要乙○○先讓她以乙○○之名義，標取該互助會等語，使乙○○誤以為壬○○確已徵得林欣頤或蕭互玲之同意，而同意借標，壬○○即於九
    十年一月十日，在前揭海派酒店，隱瞞上情，向到場及未到場之活會會員佯稱由
    乙○○以五千元標得該會，使活會會員陷於錯誤，而分別交付會款，計詐得六十
    萬元（計算式為活會數（二十會）乘以活會應繳之會款，其中乙○○部分因其以
    為可頂林欣頤或蕭互玲之會，故仍應列入）；（二）於同年三月間及同年六月間
    即第四會及第九會時，隱瞞蕭玉玲於同年一月十日繳完第二會後，即無力再繳，
    而退會等情，先後向黃奕華及庚○○佯稱：已取得蕭互玲之同意，要將其活會讓
    給黃奕華、庚○○等語，使黃奕華、庚○○先後陷於錯誤，同意借標，壬○○即
    先後於同年三月十日及六月廿五日，在前揭海派酒店，隱瞞上情，向到場及未到
    場之活會會員佯稱由黃奕華及庚○○，分別以八千八百元及七千二百元標得該會
    ，使活會會員陷於錯誤，而分別交付會款，分別計詐得五十四萬元及四十二萬元
    （計算式為活會數（分別為十八會及十四會）乘以活會應繳之會款，其中乙○○
    、黃奕華及庚○○部分以為其等已頂蕭互玲之會，故仍應列入）。嗣於同年八月
    十日即第十一會開標後，壬○○即宣告倒告倒會，旋遷移他處，行方不明，經活
    會等人相互查核，始知受騙。
二、案經丙○○等九人訴請臺灣臺中地方法院檢察署檢察官偵查起訴。
    理  由
一、訊據上訴人即被告壬○○對於右揭時、地，召集右揭互助會，並以前揭之方式，
    詐欺活會之會款共一百五十六萬元等情供認不諱，核與告訴人丙○○等九人於偵
    審中之指述情節相符，並經證人蕭互玲、黃奕華到庭證述屬實，此外，並有互助
    會單一紙在卷可稽，足見被告自白核與事實相符，應堪採信。又被告先後三次詐
    欺所得共一百五十六萬元（即六十萬元加五十四萬元加四十二萬元等於一百五十
    六萬元），已如前述，公訴人認係詐得三百六十萬元，尚屬無據，此部分之金額
    自應更正。本件事證明確，被告犯行堪以認定。
二、按民間互助會已標取會款者（即死會），於標取會款以後不問何人得標，至完會
    止，本有向會首按時交付會款（含標息）之義務，是會首施以詐術，除對於活會
    會員有施用詐術，使活會會員陷於錯誤，而交付會款，成立詐欺取財罪外，其向
    己標取會款之會員，按時收取之會款，並無施詐或使之陷於錯誤可言，自無成立
    詐欺罪之餘地。核被告意圖為自己不法之所有，以前揭詐術，向尚未得標之活會
    之互助會員詐取會款之行為，係犯刑法第三百三十九條第一項之詐欺取財罪。又
    被告每次詐標，均詐取活會之會款，為一行觸犯同種類之數罪名，屬同種想像競
    合關係，應從一重處罰，又其先後三次詐欺取財之行為，所犯罪名相同，顯係出
    於概括之犯意為之，為連續犯，依法以一罪論，並加重其刑。原判決予以論罪科
    刑固非無見，惟上訴人即被告共詐得款項為一百五十六萬元，原審科處徒刑一年
    八月實嫌過重，上訴人上訴意旨指摘及此，為有理由，原判決既有上述可議之處
    ，應由本院將原判決撤銷，爰審酌被告之犯罪動機、目的、手段及犯罪所得等一
    切情況，量處如主文第二項所示之刑。至於公訴人求處對被告判處有期徒刑三年
    六月乙節，本院審酌其詐得之財物，並未達三百六十萬元，是其所請無法照准，
    併此敘明。
三、據上論斷，應依刑事訴訟法第三百六十九條第一項前段、第三百六十四條、第二
    百九十九條第一項前段，刑法第五十六條、第三百三十九條第一項、第五十五條
    ，罰金罰鍰提高標準條例第一條前段，判決如主文。
本案經檢察官丁○○到庭執行職務。
中      華      民      國    九十二     年     十一     月    十九     日
                                   臺灣高等法院臺中分院刑事第六庭
                                         審判長法  官  李  文  雄
                                               法  官  陳  秀  
                                               法  官  陳  嘉  雄
右正本證明與原本無異。
不得上訴。
                                               書記官  陳  信  和
中      華      民      國    九十二     年     十一     月    二十     日
                                                                        Ａ


司法院資訊處製作；財團法人民間司法改革基金會備份。
